【裁判字號】    99,交聲,937
【裁判日期】    991230
【裁判案由】    違反道路交通管理處罰條例聲明異議
【裁判全文】
臺灣桃園地方法院交通事件裁定        99年度交聲字第937號
原處分機關  交通部公路總局新竹區監理所桃園監理站
異  議  人  俞娉婷
上列異議人因違反道路交通管理處罰條例案件，對交通部公路總
局新竹區監理所桃園監理站於民國99年7 月2 日、99年10月8 日
所為之處分（原處分案號：桃監裁罰字第裁52-C00000000號、52
-C00000000號），聲明異議，本院裁定如下：
    主  文
原處分均撤銷。
俞娉婷不罰。
    理  由
一、原處分意旨略以：異議人即受處分人俞娉婷所有之車牌號碼
    513-BNE 號重型機車於民國99年4 月17日凌晨2 時43分許，
    行經臺北縣五股鄉○○○路（近疏洪一路、疏洪八路口）處
    ，為警舉發駕駛人有道路交通管理處罰條例第43條第3 項之
    「兩輛以上機車在道路上以併行方式駕車並有競駛之情事」
    之違規，因同時違反同條例第43條第4 項之規定，舉發單位
    另為舉發「汽車所有人提供汽車駕駛人有第43條第3 項行為
    之汽車」之違規，並分別填掣北縣警交大字第C00000000 號
    、C00000000 號舉發違反道路交通管理事件通知單（下稱舉
    發單）舉發。嗣經原處分機關以異議人上開違規行為明確，
    爰分別依道路交通管理處罰條例第43條第3 項之規定，裁處
    異議人罰鍰新臺幣（下同）30,000元、吊銷駕駛執照、並應
    參加道路交通安全講習；依同條例第43條第4 項之規定，裁
    處吊扣汽車牌照3 個月等語。
二、本件異議意旨略以：當天並非伊騎乘上開機車，而係伊先生
    吳光嵐騎乘。吳光嵐當時係從士林回家經過此路段，因有1
    輛黑色轎車在後方跟著，誰知道車上是否為壞人，又不是警
    車在後面，吳光嵐當然會騎快一點離開，若這樣被錄影就可
    成立競速，請問上下班時段一群機車都這樣騎，是否都要罰
    同樣條款？爰依法聲明異議，請求撤銷原處分云云。
三、按汽車駕駛人，駕駛汽車在道路上蛇行，或以其他危險方式
    駕車者，處6,000 元以上2 萬4,000 元以下罰鍰，當場禁止
    其駕駛；2 輛以上汽車共同違反第1 項規定，或在道路上競
    駛、競技者，處汽車駕駛人3 萬元以上9 萬元以下罰鍰，並
    當場禁止其駕駛及吊銷其駕駛執照，另吊扣該車輛牌照3 個
    月；道路交通管理處罰條例第43條第1 項第1 款、第3 項、
    第4 項分別定有明文。次按道路交通管理處罰條例第43條第
    3 項所謂2 輛以上之汽車共同在道路上「競駛」，應係指2
    車以速度競飆，且互不相讓，呈現互為前後追逐之情形而言
    ，且並不需要駕駛人之間相互認識或需要在某特定速度以上
    ，亦無需有最終勝負之分始得謂之。亦即在相當距離之路段
    內，有非正常之超車行為或非為正常超車目的所為之佔據路
    面併排駕車行為均屬之（臺灣高等法院臺中分院94年度交抗
    字第548 號、97年度交抗字第1318號刑事裁定參照) 。
四、經查：吳光嵐騎乘俞娉婷所有之車牌號碼513-BEN 號重型機
    車，於99年4 月17日凌晨2 時43分許許，在臺北縣五股鄉○
    ○○路（近疏洪一路、疏洪八路口）處，因「2 輛以上之汽
    車共同違反（道路交通管理處罰條例第43條）第1 項規定或
    在道路上競駛、競技」，為台北縣政府警察局蘆洲分局更寮
    派出所掣單逕行舉發，有北縣警交大字第C00000000 號、C0
    0000000 號號舉發通知單、員警自攝影機畫面翻拍之採證照
    片及監視器攝錄之採證光碟等件在卷可稽；而異議人之配偶
    吳光嵐固坦承就其曾於99年4 月17日凌晨2 時許，騎乘上揭
    車輛行經上開地點，惟辯稱：當日是與友人從士林返回住處
    的路上，遇到飆車族聚集，伊一路上都沒有時速超過60公里
    等語。而本件舉發之經過，係警員執行防制飆車族勤務，經
    以無線電聯繫，得知有飆車車隊在疏洪一路聚集，警員便持
    攝影機前往巡邏蒐證，警員趕到後，飆車族已經被警備車驅
    散而剩餘約六、七台車小車隊，在疏洪一路一開始速度正常
    ，到右轉疏洪八路時，就開始有加速行為，業據證人即值勤
    員警崔裕振誠於本院調查時證述綦詳（見本院卷第52頁反面
    至第53頁）。又當日持攝影機拍攝即員警許育誠於本院調查
    時亦證稱：我們當天在疏一、疏六口看到他們一整個團體大
    約13台車，沿著疏洪一路往疏洪八路方向行駛，之後轉往疏
    洪八路，左轉七號越堤道，但不確定本件車牌號碼「513-BN
    E 」號重型機車，有依照剛剛所述路段行駛，因為伊當時工
    作是看著攝影機，沒有辦法看到全部的情形等語（見本院卷
    第54頁至54頁反面），顯見上開證人俱未目擊吳光嵐有與其
    他車輛共同在道路上競駛、競技之違規情事。又本院經勘驗
    上開違規地點路段之監視器畫面光碟之結果：(一)影片時間零
    分零秒至零分十五秒間，路口為紅燈，所有之車輛均在該路
    口等待交通號誌轉換為綠燈。待零分十六秒轉換為綠燈後，
    共有九台機車、一台汽車自該路口駛出後直行，該汽車行駛
    於內側車道後旋即駛離攝影畫面。(二)從影片中清晰可見該等
    機車時有緊跟車身貼近、壓線或越線行駛之情形。零分四十
    九秒時，穿著黃色外套之駕駛人所騎乘之車牌號碼J37-878
    號機車消失於攝影畫面。零分五十七秒時，清晰可見穿著綠
    色外套之駕駛人所騎乘之車牌號碼625-CJN 號機車行駛於該
    等機車中。一分五秒時，拍攝到穿著黑色外套之駕駛人騎乘
    異議人所有之車牌號碼513-BNE 號機車行駛該機車。一分十
    九秒時，穿著黃色外套之駕駛人所騎乘之上開機車於跨越機
    車道後疾駛進入攝影畫面。(四)一分三十九秒時，有三輛機車
    停在路邊觀看，警車仍持續追趕該等機車。於警車追趕過程
    中，遇有彎道情形，該等機車猶高速行駛，警車遠遠落在後
    方，有時攝影畫面完全未拍攝到該等機車，有時僅可拍攝到
    遠方紅點即該等機車之車燈。二分二十六秒時，攝影畫面拍
    攝警車之時速碼表，員警表示現在時速一百。(六)二分二十九
    秒時，清楚拍攝有五台機車高速疾駛。二分四十一秒時，穿
    著銀色外套之駕駛人所騎乘之機車向左駛離攝影畫面。二分
    五十一秒，拍攝到穿著黑色外套之駕駛人騎乘車牌號碼689-
    GCL 號之機車後，員警持續追趕前方另三台機車。三分一秒
    時，穿著綠色外套之駕駛人與另一名駕駛人（距離太遠，未
    看見外套顏色）所騎乘之機車均向左駛離攝影畫面。員警持
    續在後追趕上開穿著黃色外套之駕駛人所騎乘之機車。，有
    本院勘驗筆錄附卷可資佐證。依上開監視器錄影畫面，僅見
    該畫面中有多輛機車分散騎乘於車道上，變換車道，而本件
    車牌號碼「513-BNE 」號重型機車僅出現於畫面僅約數秒之
    時間，即消失於畫面中，且亦無從得知當時畫面中該車之行
    車速度為何，是在無相關車速數據參佐之情況下，依上開攝
    影機攝錄之畫面，至多僅得認定吳光嵐有騎乘車輛於當時與
    旁車有同時及先後自上開路段接連而過之事實，而無法自上
    開錄影畫面清楚認定吳光嵐所騎乘之車輛及其同行機車有明
    顯快速行駛或相互追逐、相互競賽、相互超越之情，自難逕
    以上開路口攝影機拍得之短暫、片斷之畫面，推認吳光嵐有
    騎乘該車輛與同行機車有所謂「競駛」之行為。從而，原處
    分機關遽認異議人有與其他車輛相互競駛之行為，自嫌速斷
    ，難予憑採。
五、綜上所述，本件依現存之證據，尚無法認定吳光嵐確有於道
    路上競駛、競技之違規行為，揆諸前揭法律意旨，即應對異
    議人為有利之認定。原處分機關未察及此，逕依道路交通管
    理處罰條例第43條第3 項、第4 項及違反道路交通管理事件
    統一裁罰基準及處理細則第41條、第43條、第44條及第67條
    之規定為上開裁罰，尚有未洽，本件異議人之聲明異議為有
    理由，應由本院將原處分均撤銷，改諭知異議人之行為不罰
    ，以資適法。
六、據上論斷，應依道路交通案件處理辦法第20條前段，裁定如
    主文。
中    華    民    國    99    年    12    月    30     日
                  交通法庭    法  官    黃裕民
以上正本證明與原本無異。
如不服本裁定，應於裁定送達後5 日內向本院提出抗告狀。
                              書記官    蕭秀蓉
中    華    民    國    99    年    12    月    30    日

司法院資訊處製作；財團法人民間司法改革基金會備份。
